ACORDAO-COMPLETO-2461763

ACÓRDÃO 8478/2021 ATA 18/2021 - PRIMEIRA CÂMARA

VISTOS, relatados e discutidos estes autos que tratam de atos de admissão emitidos no âmbito do Ministério da Saúde em favor dos Srs. Luis Fernando Antunes, Luiz Sergio Pacheco, Marcelo Duarte Silva, Marcelo Trannin de Castro, Marcia Antonio, Marcia Gomes de Azevedo e Marcos Franca Lima, para ocuparem o cargo de Agente de Combate às Endemias,
ACORDAM os Ministros do Tribunal de Contas da União, reunidos em sessão da Primeira Câmara, diante das razões expostas pelo Relator, com fundamento nos arts. 71, inciso III, da Constituição Federal e 1º, inciso V, 39, inciso II, e 45 da Lei 8.443, de 16 de julho de 1992, em:
9.1. considerar prejudicados, por duplicidade, os atos de admissão emitidos em favor dos Srs. Marcelo Duarte Silva (XXX.154.987-XX) e Márcia Antônio (XXX.820.467-XX) ;
9.2. considerar legais os atos de aposentadoria emitidos em favor dos Srs. Luiz Sergio Pacheco (XXX.886.547-XX) , Marcelo Trannin de Castro (XXX.075.317-XX) e Marcos Franca Lima (XXX.476.327-XX) , determinando-se os respectivos registros;
9.3. considerar ilegais os atos de concessão de aposentadoria dos Srs. Luis Fernando Antunes (XXX.106.567-XX) e Marcia Gomes de Azevedo (XXX.545.687-XX) , negando-lhes os registros correspondentes;
9.4. em relação aos atos considerados ilegais, dispensar a devolução dos valores indevidamente recebidos de boa-fé, nos termos do Enunciado 106 da Súmula de Jurisprudência desta Corte;
9.5. determinar ao Ministério da Saúde que adote as seguintes providências:
9.5.1. faça cessar, no prazo de 15 (quinze) dias, contado a partir da ciência desta deliberação, os pagamentos decorrentes dos atos impugnados, sob pena de responsabilidade solidária da autoridade administrativa omissa, consoante disposto nos arts. 71, inciso IX, da Constituição Federal e 262 do Regimento Interno desta Corte;
9.5.2. dê ciência, no prazo de 15 (quinze) dias, do inteiro teor desta deliberação aos interessados, alertando-os de que o efeito suspensivo proveniente da interposição de eventuais recursos não os eximem da devolução dos valores percebidos indevidamente após a respectiva notificação, caso esses não sejam providos;
9.5.3. encaminhe ao Tribunal, no prazo de 15 (quinze) dias contados da ciência da decisão, documento apto a comprovar que os interessados tiveram conhecimento do presente acórdão;
9.6. dar ciência do inteiro teor desta deliberação aos interessados e ao órgão jurisdicionado.

Atos de admissão emitidos no âmbito do Ministério da Saúde para fins de registro.

Primeira Câmara

Ministério da Saúde.

3. Interessados/Responsáveis:
3.1. Interessados: Luis Fernando Antunes (XXX.106.567-XX); Luiz Sergio Pacheco (XXX.886.547-XX); Marcelo Duarte Silva (XXX.154.987-XX); Marcelo Trannin de Castro (XXX.075.317-XX); Marcia Antonio (XXX.820.467-XX); Marcia Gomes de Azevedo (XXX.545.687-XX); Marcos Franca Lima (XXX.476.327-XX).

13.1. Ministros presentes: Walton Alencar Rodrigues (Presidente), Benjamin Zymler (Relator), Vital do Rêgo e Jorge Oliveira.
13.2. Ministro-Substituto presente: Weder de Oliveira.

ACORDAO-COMPLETO-2532973

Acórdão de Relação 2089/2022 - Primeira Câmara

Acórdão de Relação

BENJAMIN ZYMLER

Adoto como relatório o parecer da unidade técnica, cujos termos são os seguintes:
"INTRODUÇÃO
Trata-se de atos de admissão, submetidos, para fins de registro, à apreciação do Tribunal de Contas da União (TCU) , de acordo com o art. 71, inciso III, da Constituição Federal.  Os atos foram cadastrados e disponibilizados ao TCU por intermédio do Sistema e-Pessoal, na forma do art. 2º e 4º da Instrução Normativa TCU 78/2018.
Os atos desse processo pertencem às seguintes unidades:
Unidade emissora: MINISTÉRIO DA SAÚDE.
Unidade cadastradora:  MINISTÉRIO DA SAÚDE.
Subunidade cadastradora: NÚCLEO ESTADUAL DO MINISTÉRIO DA SAÚDE NO RIO DE JANEIRO/NEMS/RJ.
EXAME TÉCNICO
Procedimentos aplicados
Os procedimentos para exame, apreciação e registro de atos de pessoal encontram-se estabelecidos na Instrução Normativa TCU 78/2018 e na Resolução TCU 206/2007. Essas normas dispõem que os atos de pessoal disponibilizados por meio do e-Pessoal devem ser submetidos previamente a críticas automatizadas, com base em parâmetros predefinidos.
As críticas das informações cadastradas na etapa de coleta do ato foram elaboradas e validadas levando-se em conta as peculiaridades de cada ato. Os itens verificados nessa etapa são inerentes a dados cadastrais, fundamentos legais, mapa de tempo, ficha financeira, assim como eventuais ocorrências de acumulação. Trata-se de verificações abrangentes, minuciosas e precisas e sem a necessidade de ação humana e, portanto, menos suscetível a falhas. As críticas aplicadas estão discriminadas no sistema, no Menu e-Pessoal, opção "Crítica", que podem ser acessadas mediante concessão de perfil específico a servidores do TCU responsáveis pela análise.
Além das críticas automatizadas, há verificação humana adicional no caso de haver alertas do sistema ou informações não formatadas, como esclarecimentos do gestor ou do controle interno.
As críticas também consideram os registros do Sistema Integrado de Administração de Recursos Humanos (Siape) . O Siape disponibiliza informações atualizadas sobre as parcelas que integram os proventos, diferentemente, portanto, do e-Pessoal, que informa as parcelas no momento do registro do ato.
Essa confrontação com o Siape fornece uma visão atual e verdadeira da situação, o que permite descaracterizar irregularidades e inconsistências que, embora constantes do e-Pessoal, já foram corrigidas.
As verificações detectadas nos atos encontram-se discriminadas na aba de pendências de cada ato no sistema e-Pessoal, bem como nos espelhos dos atos contemplados por esta instrução.
Exame das Constatações
9.	Observa-se nos formulários registrados no sistema e-Pessoal que os atuais servidores do Ministério da Saúde, anteriormente ocupantes de empregos públicos de Agente de Combate às Endemias, foram nomeados para ocupar cargo público de Agente de Combate às Endemias, sujeito agora ao regime estatutário, por determinação do disposto no art. 3º da Lei 13.026/2014, in verbis:
Art. 3º Fica criado o Quadro em Extinção de Combate às Endemias e autorizada a transformação dos empregos ativos criados pelo art. 15 da Lei nº 11.350, de 5 de outubro de 2006, no cargo de Agente de Combate às Endemias, a ser regido pela Lei nº 8.112, de 11 de dezembro de 1990.
§ 1º. O Quadro em Extinção de Combate às Endemias será composto exclusivamente pelo cargo de Agente de Combate às Endemias, de nível auxiliar, sendo vinculado ao Quadro de Pessoal do Ministério da Saúde.
§ 2º. A transformação dos empregos em cargos públicos de que trata o caput deste artigo, com o consequente ingresso no Quadro em Extinção de Combate às Endemias, dar-se-á automaticamente, salvo por opção irretratável, a ser formalizada no prazo de 90 (noventa) dias a contar da data de entrada em vigor desta Lei, na forma do Termo de Opção constante do Anexo I.
§ 3º Os empregados que formalizarem a opção referida no § 2º deste artigo permanecerão no Quadro Suplementar de Combate às Endemias, de que trata o art. 11 da Lei nº 11.350, de 5 de outubro de 2006, vinculados à Fundação Nacional de Saúde - FUNASA e regidos pela Consolidação das Leis do Trabalho, aprovada pelo Decreto-Lei nº 5.452, de 1º de maio de 1943 (grifo nosso) 
10.	Os atos de admissão dos autos foram cadastrados pelo Ministério da Saúde e posteriormente encaminhado a este Tribunal em consonância com a determinação constante do item 1.7.2 do Acórdão de Relação 8.130/2018-TCU-2ª Turma, da relatoria do Ministro Augusto Nardes:
 (...) 
1.7. Determinações/Recomendações/Orientações:
1.7.1. apreciar pela legalidade e ordenar o registro aos atos de admissão em epígrafe, referentes ao emprego público de Agente de Combate a Endemias, fundamentados na Lei nº 11.350/2006;
1.7.2. determinar ao Ministério da Saúde providências no sentido de cadastrar no sistema Sisac, no prazo máximo de 90 (noventa) dias, todos os atos de admissão relativos aos cargos públicos, sujeitos ao regime estatutário, que derivaram dos empregos de guardas de endemias pela aplicação do artigo 3º da Lei nº 13.026/2014;
1.7.3. determinar ao Ministério da Saúde que acompanhe o desfecho da Ação Direta de Inconstitucionalidade - ADIn nº 5554, a qual questiona dispositivos da Lei nº 13.026/2014, que autorizou a transformação de empregos do quadro suplementar de Combate a Endemias em cargos públicos e comunique à Corte de Contas quando do trânsito em julgado da ação, bem como informe as providências a serem tomadas, em caso de necessidade de desfazimento das transformações operadas nos empregos criados pela Lei nº 11.350/2006;
1.7.4. determinar à Secretaria de Fiscalização de Pessoal - Sefip - que monitore a tramitação da ADIn nº 5554, bem como os efeitos da deliberação que vier a ser proferida pelo Supremo Tribunal Federal e os possíveis desdobramentos no quadro de pessoal do Ministério da Saúde. (grifos acrescidos) .
11.	Convém pontuar que o combate às endemias a cargo do Ministério da Saúde, até o advento da Lei 11.350/2006, era desempenhado por meio de agentes públicos contratados com fundamento no art. 2º, II, da Lei 8.745/1993, que dispõe sobre a contratação por tempo determinado para atender à necessidade temporária de excepcional interesse público:
Art. 2º Considera-se necessidade temporária de excepcional interesse público:
 (...) 
II - combate a surtos endêmicos;
12.	Com o advento da Emenda Constitucional 51, de 14 de fevereiro de 2006, foram acrescidos ao art. 198 da CF/1988 os §§ 4º, 5º e 6º, nos seguintes termos:
Art. 198.
 (...) 
§ 4º. Os gestores locais do sistema único de saúde poderão admitir agentes comunitários de saúde e agentes de combate às endemias por meio de processo seletivo público, de acordo com a natureza e complexidade de suas atribuições e requisitos específicos para sua atuação.
§ 5º. Lei federal disporá sobre o regime jurídico e a regulamentação das atividades de agente comunitário de saúde e agente de combate às endemias.
§ 6º. Além das hipóteses previstas no § 1º do art. 41 e no § 4º do art. 169 da Constituição Federal, o servidor que exerça funções equivalentes às de agente comunitário de saúde ou de agente de combate às endemias poderá perder o cargo em caso de descumprimento dos requisitos específicos, fixados em lei, para o seu exercício.
13.	Com vistas a regulamentar o § 5º do art. 198 da CF/1988, assim como a regra de transição estabelecida no art. 2º da referida EC 51/2006, foi editada a Lei 11.350/2006, a qual estabeleceu, entre outras questões, que:
Art. 8º. Os Agentes Comunitários de Saúde e os Agentes de Combate às Endemias admitidos pelos gestores locais do SUS e pela Fundação Nacional de Saúde - FUNASA, na forma do disposto no § 4º do art. 198 da Constituição, submetem-se ao regime jurídico estabelecido pela Consolidação das Leis do Trabalho - CLT, salvo se, no caso dos Estados, do Distrito Federal e dos Municípios, lei local dispuser de forma diversa
14.	Posteriormente, a Lei 13.026/2014 autorizou a transformação do emprego público de Agente de Combate às Endemias em cargo público estatutário de Agente de Combate às Endemias, in verbis:
Art. 3º Fica criado o Quadro em Extinção de Combate às Endemias e autorizada a transformação dos empregos ativos criados pelo art. 15 da Lei nº 11.350, de 5 de outubro de 2006, no cargo de Agente de Combate às Endemias, a ser regido pela Lei nº 8.112, de 11 de dezembro de 1990.
§ 1º O Quadro em Extinção de Combate às Endemias será composto exclusivamente pelo cargo de Agente de Combate às Endemias, de nível auxiliar, sendo vinculado ao Quadro de Pessoal do Ministério da Saúde.
§ 2º A transformação dos empregos em cargos públicos de que trata o caput deste artigo, com o consequente ingresso no Quadro em Extinção de Combate às Endemias, dar-se-á automaticamente, salvo por opção irretratável, a ser formalizada no prazo de 90 (noventa) dias a contar da data de entrada em vigor desta Lei, na forma do Termo de Opção constante do Anexo I.
§ 3º Os empregados que formalizarem a opção referida no § 2º deste artigo permanecerão no Quadro Suplementar de Combate às Endemias, de que trata o art. 11 da Lei nº 11.350, de 5 de outubro de 2006, vinculados à Fundação Nacional de Saúde - FUNASA e regidos pela Consolidação das Leis do Trabalho, aprovada pelo Decreto-Lei nº 5.452, de 1º de maio de 1943.
§ 4º A estrutura remuneratória do cargo público de Agente de Combate às Endemias passa a ser a constante dos Anexos II e III , observada a correlação estabelecida na forma do Anexo IV.
§ 5º A transformação de que trata o caput não ensejará a alteração de nível de escolaridade do cargo, independentemente do grau de escolaridade apresentado no momento da transformação. (grifo nosso) 
15.	A transformação, autorizada pela Lei 13.026/2014, é objeto de Ação Direta de Inconstitucionalidade ajuizada perante o Supremo Tribunal Federal (ADIN 5.554/DF) , a qual se encontra conclusa ao Relator Ministro Roberto Barroso, com parecer da Procuradoria-Geral da República pela procedência do pedido, nos seguintes termos:
CONSTITUCIONAL. REGIME JURÍDICO CELETISTA. TRANSFORMAÇÃO DE EMPREGOS EM CARGOS PÚBLICOS. LEI FEDERAL 13.026/2014. AGENTE DE COMBATE A ENDEMIAS. TRANSPOSIÇÃO DE REGIME JURÍDICO SEM NOVO PROCESSO SELETIVO. AFRONTA AO PRINCÍPIO DO CONCURSO PÚBLICO.
1. Ofende o princípio da obrigatoriedade do concurso público o provimento derivado de cargos públicos mediante transformação de emprego público em cargo público. 2. São inconstitucionais transposição de regime jurídico e submissão dos detentores de emprego a regimes distintos, mediante transposição de emprego para cargo público, sem aprovação em novo processo seletivo público para o novo regime. 3. Parecer pela ratificação da petição inicial e por procedência do pedido.
16.	Mediante consulta ao Sistema Sisac, verificou-se que o Ministério da Saúde, além dos atos de admissão dos autos, encaminhou, para cada interessado, outras admissões:
	Interessado
	Atos Sisac (número de controle) 

		Admissão
	Processo
	Julgamento

	Marcelo Duarte Silva - CPF: XXX.154.987-XX
	10225293-01-2010-003214-7
	Processo 017.061/2011-3
	Legal

	Marcia Antônio - CPF: XXX.820.467-XX
	10225293-01-2010-003265-1
	Processo 017.062/2011-0
	Legal

	Marcia Gomes de Azevedo - CPF: XXX.545.687-XX
	10225293-01-2010-003275-9
	Processo 001.366/2012-2
	Prejudicado por perda de objeto

	Luis Fernando Antunes - CPF: XXX.106.567-XX
	10225293-01-2010-003081-0
	Processo 001.366/2012-2
	Prejudicado por perda de objeto

	Luiz Sergio Pacheco - CPF: XXX.886.547-XX
	10225293-01-2010-003114-0
	Processo 001.366/2012-2
	Prejudicado por perda de objeto

	Marcos Franca Lima - CPF: XXX.476.327-XX
	10225293-01-2010-003459-0
		Gestor de Pessoal - em edição

	Marcelo Trannin de Castro - CPF: XXX.075.317-XX
	10225293-01-2010-003259-7
	Processo 001.366/2012-2
	Prejudicado por perda de objeto

18.	Recentemente, o Acórdão 2859/2019-TCU-Plenário, de relatoria do Ministro Benjamin Zymler, aperfeiçoou o entendimento da Corte de Contas em relação aos atos de admissão dos Agentes de Combate às Endemias encaminhados pelo Ministério da Saúde.
19.	Consoante o voto do Ministro relator do Acórdão 2859/2019-TCU-Plenário:
 (...) 
13.	Entendo, todavia, que a transformação de emprego em cargo público, muito embora seja sindicável pelo Tribunal, não se encontra, a meu ver, no âmbito de incidência do disposto no art. 71, III, da CF/1988, senão vejamos:
"Art. 71. O controle externo, a cargo do Congresso Nacional, será exercido com o auxílio do Tribunal de Contas da União, ao qual compete:
III - apreciar, para fins de registro, a legalidade dos atos de admissão de pessoal, a qualquer título, na administração direta e indireta, incluídas as fundações instituídas e mantidas pelo Poder Público, excetuadas as nomeações para cargo de provimento em comissão, bem como a das concessões de aposentadorias, reformas e pensões, ressalvadas as melhorias posteriores que não alterem o fundamento legal do ato concessório" (grifos acrescidos) .
14.	Como se vê, nos termos do disposto no art. 71, III, da CF/1988, compete a este Tribunal apreciar, para fins de registro, a legalidade do ato de admissão de pessoal na administração direta e indireta.
15.	No caso concreto, a admissão do interessado no serviço público já foi apreciada. Ele ingressou no serviço público, inicialmente, por meio de contrato temporário, nos termos da Lei 8.745/1993, o qual foi considerado legal. Findo o prazo fixado na referida contratação, houve a celebração de novo contrato definitivo de trabalho, desta feita regido pela Consolidação das Leis do Trabalho.
16.	Ora, a transformação do emprego em cargo público regido pelo regime estatutário, muito embora modifique a natureza do vínculo estabelecido entre o servidor e a administração, não traduz, a meu ver, novo ingresso no serviço público, passível de registro, nos termos do art. 71, III, da CF/1988. É dizer, não se confundem a admissão no serviço público e o regime jurídico a que se encontra submetido o servidor, daí, a meu ver, o equívoco do comando inserto no item 1.7.2 do Acórdão de Relação 8.130/2018-2ª Turma.
17.	Ressalte-se, ainda, que o registro que vem sendo efetuado por esta Corte de Contas em relação à transformação do emprego em cargo público tem consequências práticas.
18.	É que, nos termos do Enunciado nº 6 da Súmula do Supremo Tribunal Federal:
"A revogação ou anulação, pelo Poder Executivo, de aposentadoria, ou qualquer outro ato aprovado pelo Tribunal de Contas, não produz efeitos antes de aprovada por aquele Tribunal, ressalvada a competência revisora do Judiciário."
19.	Tem-se, assim, que, em havendo o registro por parte do Tribunal de "todos os atos de admissão relativos aos cargos públicos, sujeitos ao regime estatutário, que derivaram dos empregos de guardas de endemias pela aplicação do artigo 3º da Lei nº 13.026/2014", tal como determinado no item 1.7.2 do Acórdão de Relação 8.130/2018-2ª Turma, a Administração Pública, na hipótese de eventual julgamento pela procedência da ADIN 5.554/DF, deverá aguardar o pronunciamento deste Tribunal acerca dos registros já efetuados antes de tornar sem efeito, ela própria, a transformação tida por inconstitucional.
20.	Do exposto, impõe-se reconhecer que o presente ato de admissão deve ser considerado prejudicado, por duplicidade, cabendo determinação à Sefip para que efetue a revisão de todos os atos emitidos por força do item 1.7.2 do Acórdão de Relação 8.130/2018-2ª Turma e que já foram registrados por este Tribunal, ressaltando-se, desde já, que a alteração ora proposta não implica a revisão de ofício dos atos, na forma do art. 260, § 2º, do RITCU, já que não se está considerando ilegal o ato anteriormente julgado, mas sim reconhecendo que a admissão no serviço público já fora apreciada pela legalidade e que a mudança de regime jurídico não é passível de registro pelo Tribunal.
20.	O Acórdão 2859/2019-TCU-Plenário restou assim redigido:
VISTOS, relatados e discutidos estes autos que tratam de ato de admissão emitido no âmbito do Ministério da Saúde em favor de Vera Lucia Coelho Abrantes no cargo de Agente de Combate às Endemias,
ACORDAM os Ministros do Tribunal de Contas da União, reunidos em sessão do Plenário, diante das razões expostas pelo Relator, com fundamento nos arts. 71, inciso III, da Constituição Federal e 1º, inciso V, 39, inciso II, e 45 da Lei 8.443, de 16 de julho de 1992, em:
9.1. considerar prejudicado, por duplicidade, o ato de admissão emitido em favor da Sra. Vera Lucia Coelho Abrantes (***.400.957-**) ;
9.2. tornar sem efeito o item 1.7.2 do Acórdão de Relação 8.130/2018-2ª Câmara;
9.3. determinar à Sefip que efetue a revisão de todos os atos emitidos por força do item 1.7.2 do Acórdão de Relação 8.130/2018-2ª Câmara e que já foram registrados por este Tribunal, considerando-se que, nos termos do art. 71, III, da CF/1988, a mudança de regime jurídico não é passível de registro pelo Tribunal;
9.4. dar ciência da deliberação ao órgão jurisdicionado, encaminhando-lhe cópia do inteiro teor da presente decisão. (grifo nosso) 
21.	Desse modo, os atos de Marcelo Duarte Silva e de Marcia Antônio devem ser considerados prejudicados, por duplicidade, uma vez que o TCU já procedeu ao registro dos atos.
22.	Por outro lado, é importante observar que os atos dos outros interessados ainda não foram registrados pela Corte de Contas, ou seja, a situação em análise não se amolda ao entendimento firmado pelo TCU no Acórdão 2859/2019-TCU-Plenário, pois o comando da Corte de Contas é considerar prejudicado, por duplicidade, apenas os atos que já foram registrados pelo TCU.
23.	Desse modo, passa-se a análise das inconsistências dos atos sobressalentes. 
24.	O sistema e-Pessoal identificou eventuais acumulações irregulares de alguns interessados. Em consulta a base de dados RAIS (ano base 2019) , observou-se as acumulações abaixo relacionadas:
	Interessado
	Cargos

	Marcia Gomes de Azevedo - CPF: XXX.545.687-XX
	- Agente de Combate às Endemias - Ministério da Saúde
- Assistente Administrativo - Prefeitura São João de Meriti

	Luis Fernando Antunes - CPF: XXX.106.567-XX
	- Agente de Combate às Endemias - Ministério da Saúde
- Assistente Administrativo - Fundação Municipal de Saúde de Niterói

25.	Cumpre observar que os interessados Luiz Sérgio Pacheco e Marcos Franca Lima, consoante consulta a base de dados RAIS (ano base 2019) , exercem apenas o cargo de Agente de Combate às Endemias no Ministério da Saúde.
26.	No que concerne ao interessado Marcelo Trannin de Castro, consoante a consulta a base de dados RAIS (ano base 2019) , o interessado ocupa, além do cargo no Ministério da Saúde, cargo Fiscal Sanitário na Prefeitura Municipal de Itaboraí. 
27.	Contudo, consoante consulta ao Diário Oficial do Município de Itaboraí (peça 2) , o interessado foi exonerado de seu cargo, não havendo, portanto, acumulação de cargos.
28.	No que tange aos interessados Marcia Gomes de Azevedo e Luis Fernando Antunes, o art. 37 da Constituição Federal de 1988 delimita as hipóteses de acúmulo de cargos, in verbis:
 (...) 
XVI - é vedada a acumulação remunerada de cargos públicos, exceto, quando houver compatibilidade de horários, observado em qualquer caso o disposto no inciso XI:
a) a de dois cargos de professor;
b) a de um cargo de professor com outro técnico ou científico;
c) a de dois cargos ou empregos privativos de profissionais de saúde, com profissões regulamentadas;
XVII - a proibição de acumular estende-se a empregos e funções e abrange autarquias, fundações, empresas públicas, sociedades de economia mista, suas subsidiárias, e sociedades controladas, direta ou indiretamente, pelo poder público;
29.	No caso em exame, as acumulações de cargos dos interessados descumprem as regras contidas no art. 37, incisos XVI e XVII, da CF/1988, o que macula o registro dos atos dos interessados.
CONCLUSÃO
30.	A abrangência e a profundidade das verificações levadas a efeito fundamentam convicção de que os atos de Marcelo Duarte Silva e de Marcia Antônio devem ser considerados prejudicados, por duplicidade.
31.	Quanto aos atos de Marcia Gomes de Azevedo e Luis Fernando Antunes podem ser apreciados pela ilegalidade, em razão das irregularidades apontadas no item Exame das Constatações desta instrução, que representam afronta à legislação e à jurisprudência de referência.
32.	No que tange aos atos de Luiz Sérgio Pacheco, Marcos Franca Lima e Marcelo Trannin de Castro, os atos podem ser considerados legais, com o consequente registro pela Corte de Contas.
33.	Os aludidos atos deram entrada neste Tribunal há menos de cinco anos, de modo que podem ser apreciados por este Tribunal, pois não houve o decurso do prazo de cinco anos fixado pelo Supremo Tribunal Federal, no âmbito do RE 636.553, para a apreciação de atos da espécie, por parte do Tribunal de Contas da União.
PROPOSTA DE ENCAMINHAMENTO
34.	Ante o exposto, com fundamento no art. 71, inciso III, da Constituição Federal, no art. 1º, inciso V, e art. 39, incisos I e II, da Lei 8.443/1992, no art. 260 do Regimento Interno do Tribunal de Contas da União, propõe-se: 
a) considerar prejudicados, por duplicidade, os atos de Marcelo Duarte Silva e de Marcia Antônio.
b) considerar legais e registrar os atos de Luiz Sérgio Pacheco, Marcos Franca Lima e Marcelo Trannin, com base nos arts. 71, inciso III, da Constituição Federal, 1º, inciso V, e 39, inciso I, da Lei 8.443/1992 e 260, § 1º, do Regimento Interno.
c) considerar ilegais e recusar registro dos atos de admissão de Marcia Gomes de Azevedo e Luis Fernando Antunes do quadro de pessoal do Ministério da Saúde, com base nos arts. 71, inciso III, da Constituição Federal, 1º, inciso V, e 39, inciso I, da Lei 8.443/1992 e 260, § 1º, do Regimento Interno;
d) sejam dispensados do ressarcimento das importâncias indevidamente recebidas de boa-fé pelos interessados, nos termos da Súmula TCU 106;
e) determinar que, em um prazo de 15 (quinze) dias, o Ministério da Saúde notifique os interessados acerca desta deliberação, franqueando-lhes o direito à opção pela manutenção do cargo, consoante o art. 133 da Lei 8.112/1990, hipótese em que deverão comprovar a exoneração de um dos cargos irregularmente ocupados e cadastre no sistema e-Pessoal novo ato de admissão, se o interessado optar pelo cargo federal."
2.	O Ministério Público junto a esta Corte de Contas manifestou-se de acordo com a proposta formulada pela unidade técnica.
	É o Relatório.

não há.

Procurador Marinus Eduardo De Vries Marsico.

ATO DE ADMISSÃO. MINISTÉRIO DA SAÚDE. AGENTE DE COMBATE ÀS ENDEMIAS. ATO DE ADMISSÃO JÁ REGISTRADO QUANDO OS INTERESSADOS ENCONTRAVAM-SE SUBMETIDOS AO REGIME DA CLT. TRANSFORMAÇÃO DO EMPREGO EM CARGO PÚBLICO SUBMETIDO AO REGIME JURÍDICO ÚNICO DETERMINADO PELA LEI 13.026/2014. EDIÇÃO DE NOVO ATO DE ADMISSÃO PARA FINS DE REGISTRO FUNDADO EM DETERMINAÇÃO DO TRIBUNAL. NOS TERMOS DO ART. 71, III, DA CF/1988, A MUDANÇA DE REGIME JURÍDICO NÃO É PASSÍVEL DE REGISTRO PELO TRIBUNAL. PREJUDICIALIDADE DE DOIS ATOS DE ADMISSÃO, POR DUPLICIDADE. ACUMULAÇÃO ILÍCITA DE CARGOS PÚBLICOS EM RELAÇÃO A OUTROS DOIS ATOS DE ADMISSÃO. LEGALIDADE DOS DEMAIS. DETERMINAÇÕES.

ATOS DE ADMISSÃO (ADS)

Secretaria de Fiscalização de Integridade de Atos e Pagamentos de Pessoal e de Benefícios Sociais (Sefip).

Em julgamento, sete atos de admissão emitidos no âmbito do Núcleo Estadual do Ministério da Saúde no Rio de Janeiro em favor dos Srs. Luis Fernando Antunes, Luiz Sergio Pacheco, Marcelo Duarte Silva, Marcelo Trannin de Castro, Marcia Antonio, Marcia Gomes de Azevedo e Marcos Franca Lima, para ocuparem o cargo público de agente de combate às endemias.
2.	A unidade técnica, analisando os elementos constantes dos autos, manifestou-se no seguinte sentido: i) considerar prejudicados, por duplicidade, os atos dos Srs. Marcelo Duarte Silva e de Marcia Antônio; ii) considerar legais e registrar os atos de admissão dos Srs. Luiz Sérgio Pacheco, Marcos Franca Lima e Marcelo Trannin de Castro; e iii) considerar ilegais e recusar registro aos atos de admissão dos Srs. Marcia Gomes de Azevedo e Luis Fernando Antunes, em razão do acúmulo ilegal de cargos públicos.
3.	O Ministério Público junto a esta Corte de Contas anuiu à proposta formulada pela unidade técnica.
4.	O Plenário desta Corte de Contas, por ocasião do julgamento do Acórdão 2.859/2019, da minha relatoria, modificou o entendimento do Tribunal acerca da análise de atos de admissão emitidos no âmbito do Ministério da Saúde para agentes de combates às endemias que haviam sido inicialmente contratados como empregados públicos e que posteriormente foram enquadrados como servidores estatutários com base na Lei 13.026/2014, passando a considerá-los prejudicados, por duplicidade.
5.	Veja-se, a propósito, o que diz sumário da referida deliberação:
"ATO DE ADMISSÃO. MINISTÉRIO DA SAÚDE. AGENTE DE COMBATE ÀS ENDEMIAS. ATO DE ADMISSÃO JÁ REGISTRADO QUANDO O INTERESSADO ENCONTRAVA-SE SUBMETIDO AO REGIME DA CLT. TRANSFORMAÇÃO DO EMPREGO EM CARGO PÚBLICO SUBMETIDO AO REGIME JURÍDICO ÚNICO DETERMINADO PELA LEI 13.026/2014. EDIÇÃO DE NOVO ATO DE ADMISSÃO PARA FINS DE REGISTRO FUNDADO EM DETERMINAÇÃO DO TRIBUNAL. NOS TERMOS DO ART. 71, III, DA CF/1988, A MUDANÇA DE REGIME JURÍDICO NÃO É PASSÍVEL DE REGISTRO PELO TRIBUNAL. ANULAÇÃO DA MEDIDA. DETERMINAÇÕES. ATO PREJUDICADO POR DUPLICIDADE."
6.	Posto isso, entendo que os atos emitidos em favor dos Srs. Marcelo Duarte Silva e de Marcia Antônio devem ser considerados prejudicados, por duplicidade.
7.	No que diz respeito aos atos de admissão emitidos em favor dos Srs. Márcia Gomes de Azevedo e Luís Fernando Antunes, o inciso XVI do art. 37 da CF/1988 estabelece que:
"XVI - é vedada a acumulação remunerada de cargos públicos, exceto, quando houver compatibilidade de horários, observado em qualquer caso o disposto no inciso XI: (Redação dada pela Emenda Constitucional nº 19, de 1998) 
a) a de dois cargos de professor; 
b) a de um cargo de professor com outro técnico ou científico;
c) a de dois cargos ou empregos privativos de profissionais de saúde, com profissões regulamentadas; (Redação dada pela Emenda Constitucional nº 34, de 2001) "  (grifou-se) .
8.	Como se vê, a Constituição Federal só autoriza a acumulação remunerada de dois cargos públicos, sejam eles dois cargos de professor, um de professor com outro técnico ou científico, ou dois cargos ou empregos privativos de profissionais de saúde.
9.	No caso concreto, constatou-se, mediante consulta aos sistemas informatizados deste Tribunal, que os referidos interessados, além dos cargos públicos de agente de combate às endemias, cujas admissões encontram-se ora em exame, ocupam também, atualmente, cargos públicos de assistente administrativo junto a entidades municipais, os quais não se encontram contemplados em nenhuma das exceções constantes do inciso XVI do art. 37 da CF/1988.
10.	Daí a ilegalidade dos atos de admissão emitidos em favor dos Srs. Márcia Gomes de Azevedo e Luís Fernando Antunes, em razão da acumulação ilícita de cargos públicos.
11.	Por fim, no tocante aos atos de admissão dos Srs. Luiz Sérgio Pacheco, Marcos Franca Lima e Marcelo Trannin de Castro, considerando-se não haver registro anterior de suas admissões como agente de combate às endemias na condição de empregado público ou como contratado temporariamente, e não havendo qualquer outra irregularidade capaz de maculá-los, entendo que os mesmos devem ser considerados legais para fins de registro, conforme sugerido pela unidade técnica.
	Ante o exposto, VOTO por que seja adotada a deliberação que ora submeto à apreciação deste Colegiado.
TCU, Sala das Sessões, em 1 de junho de 2021.
BENJAMIN ZYMLER 
Relator